【裁判字號】    93,訴,1786
【裁判日期】    950127
【裁判案由】    債務人異議之訴
【裁判全文】
臺灣板橋地方法院民事判決              93年度訴字第1786號
原      告  乙○○
                      五號二樓.
訴訟代理人  沙?洪律師
被      告  台北縣林口鄉農會
法定代理人  甲○○
訴訟代理人  鄭金溪律師
複代理人    張洪昌律師
上列當事人間請求債務人異議之訴事件，經本院於民國94年12月
28日言詞辯論終結，判決如下：
    主?文
原告之訴駁回。
訴訟費用由原告負擔。
    事?實
甲、原告方面：
一、聲明：本院93年度執字第32076 號清償債務強制執行事件就
    原告對第三人任職期間所得支領之各項勞務報酬債權所為強
    制執行程序撤銷。
二、陳述：
(一)、按「執行名義成立後，如有消滅或妨礙債權人請求之事由發
    生，債務人得於強制執行程序終結前，向執行法院對債權人
    提起異議之訴。」強制執行法第14條定有明文。本件被告係
    依本院86年度民執字第1654號拍賣抵押物強制執行事件之債
    權憑證為執行名義，聲請強制執行，原告於上開執行名義成
    立後，已由連帶保證人林烜信清償全部借款之本金及利息，
    而使該執行名義所載債權消滅，即屬執行名義成立後有消滅
    債權人請求之事由發生，原告自得於執行程序終結前，提起
    債務人異議之訴。
(二)、本院93年度執字第32076 號清償債務強制執行事件中，被告
    係依本院86年度民執字第1654號拍賣抵押物強制執行事件之
    債權憑證為執行名義。而在本院86年度民執字第1654號拍賣
    抵押物強制執行事件中，被告已於86年7 月23日受償4,343,
    928 元。被告另於88年間，對連帶保證人林烜信訴請返還借
    款，而於88年5 月12日與林烜信當庭成立訴訟上和解。被告
    並以該和解筆錄為執行名義，向連帶保證人林烜信聲請強制
    執行林烜信任職連法國際實業有限公司之薪資債權，合計受
    償564,621 元。於連帶保證人林烜信清償上開債務後，被告
    並發給林烜信清償證明，及將擔保放款借據原本返還予林烜
    信，原告與被告間之債務顯已因連帶債務人林烜信之清償而
    全部消滅。
(三)、被告昧於前情，仍認原告尚欠新臺幣500,000 元，惟由被告
    寄予原告之存證信函即載明原告尚欠447,898 元。另依被告
    與林烜信所簽立之和解筆錄，被告已拋棄本件債權其餘部分
    之請求，尤不得加計和解金額以外之任何費用，原告積欠被
    告之借款本息既已由連帶保證人林烜信清償而消滅，被告即
    不得再行請求。今被告聲請本院民事執行處以93年度執字第
    32067 號強制執行事件，扣押原告任職蘭絲倩企業股份有限
    公司每月得支領之各項勞務報酬之三分之一，已嚴重損害原
    告合法權益。
三、對被告抗辯所為之陳述：
(一)、按因連帶債務人中之一人為清償、代物清償、提存、抵銷或
    混同而債務消滅者，他債務人亦同免其責任，民法第274 條
    定有明文。原告向被告借款，由訴外人林烜信為連帶保證人
    ，被告於87年11月30日向臺灣臺中地方法院以87年度促字第
    5349 1號聲請發支付命令，請求支付447,898 元，因訴外人
    林烜信聲明異議，而於臺灣臺中地方法院88年度中簡字第13
    07號返還借款事件中成立訴訟上和解，且依該和解筆錄為執
    行名義由訴外人林烜信償還包括執行費、積欠利息等合計
    564, 621元，證明訴外人即連帶債務人林烜信已為清償本件
    債務，且清償之範圍含積欠之利息及執行費，非如被告所述
    「原告其餘請求拋棄」係指和解筆錄所載拋棄訴訟費用、利
    息、違約金之請求。連帶債務人林烜信既已清償本件債務完
    畢，本件債務即歸於消滅，原告自同免其責任。
(二)、被告於88年3 月3 日及88年4 月22日寄予原告之存證信函，
    均表明原告積欠被告之貸款為本金447,898 元及自87年2 月
    22日起之利息，此與被告向訴外人林烜信請求之金額及利息
    均相同，是被告主張其對訴外人林烜信僅請求一部之給付，
    即與事實不符。
(三)、按連帶債務人中之一人受確定判決，而其判決非基於該債務
    人之個人關係者，為他債務人之利益，亦生效力，民法第27
    5 條定有明文。而訴訟中之和解與確定判決有同一之效力，
    被告與連帶債務人林烜信既已達成訴訟上和解，並拋棄除本
    金447,898 元及自87年12月12日起至清償日止按年息百分之
    9.75計算之利息以外之全部請求，依上揭法例意旨對原告亦
    生效力，原告自得主張之。
(四)、依被告寄予訴外人林烜信之函文，記載「台端前向本會借款
    經法院拍賣後不足部分經台中地方法院判決，台端應給付本
    會新臺幣447,898 元及…」，證明被告無向訴外人林烜信為
    一部請求之情事，被告請求之內容均為本金447,898 元及自
    87年12月12日起至清償日止之利息，並無被告所述本金564,
    100 元或500,000 元等之債權金額。
三、證據：提出擔保放款借據1 份、台灣台中地方法院和解筆錄
    1 份、收款回條19紙、計算表1 份、存證信函2 份、本院執
    行命令1 份、台北縣林口鄉農會函1 份、請求書1 份（均為
    影本）為證。
乙、被告方面：
一、聲明：原告之訴駁回。
二、陳述：
(一)、原告於80年8 月22日向被告貸款5,310,000 元，並由訴外人
    林烜信為連帶保證人。嗣原告雖陸續償還本息，惟尚餘本金
    4,741,623 元之貸款債務尚未清償，經被告屢次催討，均拒
    不償還。被告乃於86年2 月18日向本院聲請核發支付命令，
    經本院以86年度促字第4466號核發支付命令內容為：「債務
    人（即原告）應於本命令送達後20日之不變期間內，向債權
    人（即被告）給付新臺幣4,741,623 元，及自民國85年2 月
    22日起至清償日止，按年利率百分之十一點七五計算之利息
    ，與自民國85年3 月23日起至清償日止，其逾期在6 個月以
    內者，按上開利率百分之十，超過6 個月者，就超過部分，
    按上開利率百分之二十，計算之違約金。並賠償督促程序費
    用新臺幣103 元。」等情，並確定在案。
(三)、被告為實現前開債權獲得清償，乃向本院民事執行處聲請執
    行，經本院民事執行處於86年9 月4 日以86年度民執實字第
    1654號執行在案，並於86年9 月22日實行分配，依該分配表
    記載：「一、本案執行費分配金額為48,780元…三、債權原
    本4,741,623 元，利息金額：789,155 元，違約金：121,19
    6 元，利息期間85年2 月22日至86年7 月23日止，債權總額
    ：5,651,974 元，分配金額：4,295,148 元」等情，此亦有
    分配表影本可稽。而被告所受分配之上開金額，經先抵充執
    行費用及遲延利息後，餘額方清償被告之債權原本。原告經
    該強制執行程序後，總計尚欠被告本金債權為1,356,826 元
    。嗣後雖經被告再行抵銷原告之存款債權228,105 元，及經
    連帶債務人林烜信清償564,621 元，惟原告迄今尚欠被告本
    金為564,100元及利息、違約金之貸款債務尚未清償。
(四)、臺灣臺中地方法院88年度中簡字第1307號案件之緣由，乃被
    告於87年11月30日向臺灣臺中地方法院對連帶債務人林烜信
    聲請核發支付命令，然為節省訴訟費用，僅就連帶債務人林
    烜信請求債權額一部份之給付即447,898 元，嗣因林烜信依
    法聲明異議，致上開支付命令之聲請，視為起訴。原告既尚
    欠被告1,043,395 元，則被告僅以債權額之一部份即447,89
    8 元向連帶債務人之林烜信請求，本屬被告之權利，應為法
    之所許。又該和解筆錄記載「原告其餘請求拋棄」，僅係指
    和解內容以外其餘請求之利息、違約金拋棄，而非指未請求
    之債權金額拋棄，此觀上開支付命令聲請金額及和解筆錄所
    載請求金額完全相同，僅利息、違約金等所載期間及利率不
    同，亦可獲得明證。是原告認為未請求之債權金額亦歸拋棄
    ，不得再請求，顯有誤會。又原告尚欠被告1,043,395 元，
    已如前述，茲因被告斟酌原告資力，為節省執行費用，僅就
    其中500,000 元聲請強制執行，亦為法之所許，自不得認為
    未請求之金額，即係拋棄。蓋因拋棄或債務免除，依民法第
    343 條規定必須債權人向債務人表示免除其債務之意思者，
    債之關係，始歸消滅也。
三、證據：提出擔保放款借據1 份、支付命令2 份、確定證明書
    1 份、本院民事執行處通知及分配表各1 份、債權計算書2
    份（均為影本）為證。
??理 ??
一、本件被告台北縣林口鄉農會之法定代理人，於起訴後變更為
    甲○○，被告於94年10月3 日具狀聲明承受訴訟，合於民事
    訴訟法第175 條第2 項之規定，應予准許。
二、原告起訴主張：被告以本院86年度民執字第1654號強制執行
    事件之債權憑證為執行名義，向本院提起93年度執字第3207
    6 號強制執行事件，惟本件債權已由連帶保證人林烜信全部
    清償完畢，原告遂依強制執行法第14條之規定，依法提起債
    務人異議之訴。被告則以：訴外人林烜信所清償之564,621
    元，僅是原告所欠債務之一部分，原告迄今尚積欠被告564,
    100 元未清償，原告主張被告之債權已全部消滅，顯與事實
    不符等語，資為抗辯。
三、本件兩造對於：原告於80年間以訴外人林烜信為連帶保證人
    ，向被告借款53,100,000元，因未按期清償債務視為全部到
    期，迄85年?月22日止共計積欠債權總額5,651,974 元。原
    告上開債務業經被告於本院86年度民執字第1654號拍賣抵押
    物事件領回分配款4,343,928 元，其中執行費分配金額為48
    ,780 元 ，本金及利息、違約金分配金額則為4,295,148 元
    ，被告尚未受償之債權金額為1,356,826 元，嗣後被告再對
    原告之存款228,105 元債權行使抵銷，及經連帶債務人林烜
    信清償564,621 元，上開事實皆不爭執，則經部分受償後，
    原告之借款債務尚欠本金564,100 元及利息、違約金。本件
    兩造有爭執點厥在於：被告對原告之債權，是否已因連帶債
    務人林烜信與被告成立訴訟上和解及嗣後之清償，而發生債
    務全部清償之效力。基於下述理由，本院認為原告主張不可
    採信：
(一)、按債權人向連帶債務人中之一免除債務而無消滅全部債務之
    意思表示者，除該債務人應分擔之部分外，他債務人仍不免
    其責任，民法第276 條第1 項定有明文。再按數人共同侵權
    ，被害人對其中一人甲起訴，請求損害賠償，訴訟程序進行
    中，被害人與甲成立訴訟上和解，和解筆錄記明原告（即被
    害人）其餘請求拋棄，在實體上，應認為原告僅拋棄其對甲
    應允賠償金額以外部分之請求，而無免除其他債務人連帶賠
    償債務之意思，依前揭民法第27 6條第?項規定，除甲應分
    擔之部分外，其他連帶賠償債務人，仍不免其責任。司法院
    75年10月22日（75）廳民一字第1635號座談會決議可資參照
    。
(二)、查原告為本件債務之主債務人，訴外人林烜信則為本件債務
    之連帶保證人。按連帶保證人固就連帶債務應付連帶清償之
    責，但依民法第749 本文之規定，在保證人向債權人為清償
    後，於其清償限度內，承受債權人對於主債務人之債權，故
    解釋上，連帶債務人就債務並無依法應分擔之部分。準此，
    本件債務之連帶保證人林烜信就本件債務無依法應分擔之部
    分，先此敘明。
(三)、原告主張與被告間之系爭債務，已經被告與本件債務之連帶
    保證人林烜信於臺中地方法院88年度中簡字第1307號案件中
    成立訴訟上和解，依該和解筆錄之內容，被告就本件債權在
    該案件中未請求之債權，已經被告同意拋棄，而連帶保證人
    林烜信亦已依該和解筆錄清償564,621 元，故本件被告對原
    告之債權已全部消滅，應不得再持執行名義強制執行原告對
    第三人之薪資債權云云。惟查，被告在87年11月30日依連帶
    保證契約之法律關係訴請訴外人林烜信清償447,898 元及自
    85年2 月12日起至清償日止，按年息百分之11.75 計算之利
    息，及自民國85年3 月23日起至清償日止，其逾期在六個月
    以內者，按上開利率百分之十，超過六個月者，就超過部分
    ，按上開利率百分之二十計算之違約金，上開請求經臺灣臺
    中地方法院88年度中簡字第1307號案件成立訴訟上之和解，
    該和解筆錄記載和解成立內容為：「一、被告願給付原告新
    台幣肆拾肆萬柒仟捌佰玖拾捌元及自民國（下同）八十七年
    十二月十二日起至清償日止按年息百分之九點七五計算之利
    息。二、原告其餘請求拋棄。三、訴訟費用由被告負擔。」
    。審酌該和解筆錄第二點記載：「原告其餘請求拋棄」，其
    真意應係指本件被告在該案件中拋棄其對連帶保證人林烜信
    應允賠償金額以外部分之請求，而無免除其他債務人即本件
    原告連帶賠償債務之意思。而本件連帶保證人林烜信就本件
    債務並無應分擔之部分，已詳如前述，據此，依前揭民法第
    276 條第?項規定，原告就其尚未清償之本金564,100 元及
    利息、違約金債務，自不能主張免其責任。
四、準此以觀，原告就本件債務尚有債務未清償完畢，且原告就
    該未清償之債務仍不能免其責任，則原告以系爭執行名義之
    債權業因連帶保證人林烜信之清償而全部消滅為由，提起本
    件債務人異議之訴，核無理由，應予駁回。
五、本件事證已臻明確，兩造其餘主張陳述及所提之證據，均毋
    庸再予審酌，附此敘明。
六、結論：原告之訴為無理由，依民事訴訟法第78條，判決如主
    文。
中    華    民    國    95    年    1     月    27    日
                 民事第三庭?? 審判長法  官   陳映如
                                      法?官   邱靜琪
                                      法?官   邱育佩
以上正本係照原本作成
如對本判決上訴，須於判決送達後20日內向本院提出上訴狀
中    華    民    國    95    年    1     月    17    日
                            書記官  王苑琦


司法院資訊處製作；財團法人民間司法改革基金會備份。
